臺灣臺北地方法院民事裁定  
110年度抗字第249號
抗  告  人  汪建源  
相  對  人  陽信商業銀行股份有限公司

法定代理人  陳勝宏  


上列抗告人因拍賣抵押物事件，對於本院民國110 年6 月25日所
為110 年度司拍字第124 號民事裁定提起抗告，本院裁定如下：
    主  文
抗告駁回。
抗告程序費用新臺幣壹仟元由抗告人負擔。
    理  由
一、按抵押權人，於債權已屆清償期，而未受清償者，得聲請法
    院，拍賣抵押物，就其賣得價金而受清償；上開規定於最高
    限額抵押權準用之，民法第873 條、第881 條之17有明文規
    定。又聲請拍賣抵押物係屬非訟事件，於最高限額抵押，法
    院祇須就抵押權人提出之文件為形式上審查，如認其抵押權
    已依法登記，並有抵押權登記擔保範圍之債權存在，且債權
    已屆清償期而未受清償，即應為准許拍賣抵押物之裁定；至
    於法院所為准許與否之裁定，無確定實體法上法律關係存否
    之效力，債務人或抵押人對抵押債權及抵押權之存否如有爭
    執，應另循訴訟途徑以謀解決，不得僅依抗告程序聲明其爭
    執，並據為廢棄准許拍賣抵押物裁定之理由（最高法院94年
    度台抗字第631 號、94年度台抗字第270 號裁定意旨參照）
    。準此，法院就聲請拍賣抵押物之非訟事件，於抵押權形式
    上已依法登記，且所擔保之抵押債權經形式上審查亦已屆清
    償期而未受清償時，即應為准許拍賣抵押物之裁定，當事人
    如就實體上法律關係尚存爭執，即應另行起訴以求解決，非
    依抗告程序所能救濟。
二、相對人於原審之聲請意旨略以：抗告人及吳美嫻、李麗珠、
    吳李西真、李麗月（下稱吳美嫻等4人）前於民國104年12月
    17日以其等共有如附表所示之不動產（下稱系爭不動產），
    設定擔保債權總金額新臺幣（下同）6,000萬元之第ㄧ順位最
    高限額抵押權予相對人（下稱系爭最高限額抵押權），作為
    抗告人債務之擔保。嗣抗告人陸續於106年2月3日、108年11
    月22日、109年2月11日向相對人借款1,040萬元、2,100萬元
    、5,000萬元（下依序分稱系爭第1、2、3筆借款），並分別
    簽訂借款契約書（購屋貸款專用）、借款契約書（非循環動
    用適用）、借款契約書（循環動用適用）（下依序分稱系爭
    契約Ａ、Ｂ、Ｃ），另向其申辦信用卡使用，惟自110年2月起
    抗告人即未依約返還上開款項，經相對人於110年4月22日寄
    發存證信函催討未果，依上開各借款契約書約定，所有債務
    均喪失期限利益，視為全部到期，抗告人迄今尚欠借款本金
    79,299,572元暨利息、違約金，及信用卡消費款205,720元
    暨利息、違約金未清償。為此，爰聲請拍賣系爭不動產以資
    受償等語。
三、抗告意旨略以：其與吳美嫻等4人雖提供系爭不動產作為抵
    押物，設定系爭最高限額抵押權予相對人，惟其迄今仍正常
    繳息，故本件債權尚未屆清償期，原裁定准予拍賣系爭不動
    產，顯有違誤，爰依法提起抗告等語。
四、經查：
　㈠相對人主張抗告人與第三人吳美嫻等4人將其等共有系爭不動
    產設定最高限額抵押權予相對人，以擔保抗告人對相對人之
    借款、信用卡等債務，嗣抗告人於106年2月3日先向其借款1
    ,040萬元，又於108年11月22日向其借款2,100萬元，再於10
    9年2月11日向其借款5,000萬元，並向其申辦信用卡使用，
    迄今上開借款、信用卡消費款均未清償完畢等情，據相對人
    提出系爭契約Ａ、Ｂ、Ｃ、查詢放款主檔資料、信用卡申請書
    、信用卡約定條款、信用卡單月帳務資料110年2月份、信用
    卡消費明細表、系爭不動產登記第一類謄本、他項權利證明
    書、抵押權設定契約書等件為證（見原審卷第5至22頁；本
    院卷第35至42頁）。是依相對人所提文件為形式上審查，足
    徵系爭最高限額抵押權已依法登記，並有抵押權登記擔保範
    圍之債權存在，洵堪認定。
　㈡相對人主張抗告人就系爭第1筆借款僅繳息至110年2月8日，
　　經其於110年4月22日以存證信函催討後，抗告人迄今仍未清
    償，依系爭契約Ａ第7條第4款約定，上開借款已視為全部到
    期等情，固亦據其提出查詢放款主檔資料、110年4月22日圓
    環郵局存證號碼000192號存證信函等件附卷為憑（見原審卷
    第19、23頁）。惟雙方另於110年4月29日簽立授信增補約定
    書（下稱系爭增補約定Ａ），合意就系爭第1筆借款變更本息
    償還方式為：「自民國109年12月8日至110年12月8日止，每
    月為一期，共12期為寬限期，只付利息不還本，按月繳息；
    餘依剩餘期限，按月平均攤還本息」，並約定抗告人仍應遵
    守原有各項借款契據之約款，此有系爭增補約定Ａ存卷可考
    （見原審卷第6至7頁），堪認相對人以110年4月22日存證信
    函催告抗告人清償後，雙方已於110年4月29日簽立上開授信
    增補約定書Ａ，就前揭借款債務達成還款條件變更及展延清
    償之合意。而抗告人簽訂系爭增補約定Ａ後，於110年8月並
    未按時繳息，有放款明細資料在卷可參（見本院卷第49至50
    頁），然依系爭契約Ａ第7條第4款約定，相對人須以書面通
    知抗告人後，始生債務全部到期之效果，就此相對人並未提
    出任何書面催告證據為憑，自難認系爭第1筆借款債權均已
    全部屆期。
　㈢相對人又主張系爭第2筆借款僅繳息至110年2月22日，經其於
    110年4月22日以存證信函催討後，抗告人迄今仍未清償，依
    系爭契約Ｂ第8條第1款約定，上開借款業已視為全部到期等
    情，固亦據其提出查詢放款主檔資料、110年4月22日圓環郵
    局存證號碼000192號存證信函等件附卷為憑（見原審卷第20
    、23頁）。惟雙方另於110年4月29日簽立授信增補約定書（
    下稱系爭增補約定Ｂ），就系爭第2筆借款部分，合意變更本
    息償還方式為：「自民國109年12月22日至110年12月22日止
    ，每月為一期，共12期為寬限期，只付利息不還本，按月繳
    息；餘依剩餘期限，按月付息，每期固定償還本金新臺幣87
    .5仟元，剩餘本金一次清償」，並約定抗告人仍應遵守原有
    各項借款契據之約款，此有系爭增補約定Ｂ在卷可稽（見原
    審卷第10至11頁），可見相對人以110年4月22日存證信函催
    告抗告人清償後，雙方已於110年4月29日簽立上開授信增補
    約定書，就前揭借款債務達成還款條件變更及展延清償之合
    意。然抗告人簽訂系爭增補約定Ｂ後，於110年8月並未按時
    繳息，此有放款明細資料在卷可參（見本院卷第51頁），依
    系爭契約Ｂ第8條第5款約定，相對人無須書面通知抗告人，
    即生債務全部到期之效果。是以，系爭最高限額抵押權所擔
    保之系爭第2筆借款債權，雖經抗告人與相對人合意變更清
    償方式，惟抗告人嗣仍未依系爭增補約定Ｂ按時繳息，則相
    對人主張系爭第2筆借款債權均已全部屆期等語，並非無據
    。
　㈣相對人復主張抗告人系爭第3筆借款債務已全部屆期等情，據
    其提出查詢放款主檔資料、110年4月22日圓環郵局存證號碼
    000191號存證信函、放款明細資料等件為佐（見原審卷第21
    、24頁；本院卷第53頁）。依系爭契約Ｃ之動用申請書第4條
    、第5條約定：「借款期間：自民國109年2月17日起至民國1
    12年2月17日止」、「本金、利息償還辦法：自實際借用日
    起，以每一個月為一期，利息按期繳付，到期償還本金」，
    可見系爭第3筆借款之償還方式係按月付息，到期一次還本
    。又依系爭契約Ｃ第5條第5款約定，倘發生債務人對債權人
    任何一宗債務不依約付息時，債權人不須事先通知債務人，
    即得主張視為全部到期，而觀諸上開放款明細資料所示，抗
    告人於110年1至3月、同年8月均未按時繳息（見本院卷第53
    頁），是依前開契約約定，相對人主張抗告人就系爭第3筆
    借款已喪失期限利益，債務視為全部到期而其未受清償，核
    無違誤。抗告人就此雖辯稱其目前仍按月正常繳息云云，惟
    依前開放款明細資料所示（見本院卷第53頁），固可知抗告
    人曾於110年4月21日還款188,638元、110年9月15日還款94,
    326元，然此等繳款均係系爭第3筆借款視為全部到期後所為
    之清償，尚不因此即回復此筆借款之期限利益，該借款確已
    屆清償期無訛，抗告人上開所辯，礙難憑採。
　㈤相對人再主張抗告人之信用卡消費款債務已全部屆期等情，
    經其提出提出信用卡單月帳務資料110年2月份、信用卡約定
    條款、信用卡消費明細表等件存卷為憑（見原審卷第22頁；
    本院卷第35至42頁）。依信用卡約定條款第23條第1項、第2
    2條第1項第3款約定，於持卡人即抗告人連續二期所繳付款
    項未達相對人所定最低應繳金額者，相對人無須事先通知或
    催告，即得視為債務全部到期（見本院卷第36頁），而觀諸
    抗告人之前開信用卡消費明細表（見本院卷第37至42頁），
    可見抗告人自110年1月即未依約繳足最低應繳金額，迄今仍
    有信用卡消費款未清償，依上開契約約定，此部分信用卡消
    費款債務已喪失期限利益，視為全部到期。則相對人主張此
    筆債務已屆清償期且未經抗告人償還等語，亦屬有理。
　㈥綜上，依卷內事證為形式上審查，系爭第1筆借款尚難認已全
    部屆期，雖不符抵押權實行之要件，然系爭第2筆、第3筆借
    款債權及信用卡消費款債權，均全部屆清償期但未受清償，
    且為系爭最高限額抵押權所擔保之債權，符合拍賣抵押物之
    要件。而本件聲請拍賣抵押物屬非訟事件，法院僅得為形式
    上之審查，就實體上法律關係之爭執，並無調查之權限，倘
    抗告人猶對於兩造間之實體法律關係有所爭執，則應由抗告
    人另提起訴訟解決之。從而，原裁定准許相對人拍賣系爭不
    動產之聲請，理由雖與本裁定略有不同，但結論並無二致，
    故抗告意旨指摘原裁定不當，聲明廢棄，為無理由，應予駁
    回。
五、據上論結，本件抗告為無理由，依非訟事件法第46條、第21
    條第2項、第24條第1項，民事訴訟法第495條之1第1項、第4
    49條第1項、第95條、第78條，裁定如主文。
中　　華　　民　　國　　110 　年　　10　　月　　22　　日
                  民事第五庭   審判長法  官   匡偉
　　　　　　　　　　　　　　　　　　 法  官   陳乃翊
　　　　　　　　　　　　　　　　　　 法  官   劉娟呈  
以上正本係照原本作成。
本裁定除以適用法規顯有錯誤為理由外，不得再抗告。如提起再
抗告，應於收受後10日內委任律師為代理人向本院提出再抗告狀
，並繳納再抗告費新臺幣1,000 元。 
中　　華　　民　　國　　110 　年　　10　　月　　22　　日
                                     書記官   廖健宏
附表：
土地標示         編號 土       地       坐        落     面積 權利範圍 應有部分比例  縣市 鄉鎮市區 段 小段 地號 平方公尺   一 臺北市 中山區 正義段 三 265 133 1分之1 吳李西真5分之1 李麗月5分之1 李麗珠5分之1 吳美嫻5分之1 抗告人5分之1  

建物標示        編號    建號 基  地  坐  落 建築式樣、主要建築材料及房屋層數              建物面積  權利範圍  應有部分比例   建  物  門  牌  層次及層次面積 附屬用途及面積   一    460 臺北市○○區○○段○○段000地號 加強磚造，4層樓房 第1至4層，共376.48平方公尺    全部 吳李西真5分之1 李麗月5分之1 李麗珠5分之1 吳美嫻5分之1 抗告人5分之1    臺北市○○區○○○路00號